【裁判字號】    94,上訴,2205
【裁判日期】    950118
【裁判案由】    毒品危害防制條例
【裁判全文】
臺灣高等法院臺中分院刑事判決        94年度上訴字第2205號
上  訴  人
即  被  告  乙○○
                    另案在臺灣臺中監獄執行中
選任辯護人  郭隆偉  律師
上列上訴人因違反毒品危害防制條例案件，不服臺灣臺中地方法
院94年度訴字第1752號中華民國94年8月18日第一審判決 （起訴
案號：臺灣臺中地方法院檢察署94年度偵字第4422號），提起上
訴，本院判決如下：
    主      文
上訴駁回。
    事      實
一、緣有丁○○於民國（下同）九十四月二月五日晚上九時許，
    駕駛車牌號碼為Ｂ５－０４３３號之自用小客車（係由丁○○、蕭長福共同向蘇家慧強取，丁○○、蕭長福此部分共同
    強盜或擄人勒贖案件，係由檢察官另案起訴，非本案之起訴
    事實）搭載蕭長福及蘇家慧。丁○○、蕭長福二人為施用海
    洛因，乃由丁○○以公共電話撥打丙○○使用之00000
    00000號行動電話，向丙○○表示其欲購買新台幣（下
    同）三千元之第一級毒品海洛因，雙方並約在丙○○在台中
    市○○路○段二二四號六樓之一住處附近的台中市○○路三
    角公園見面。詎在丙○○以其所使用之000000000
    0號行動電話撥打乙○○所使用之0000000000號
    行動電話，知悉乙○○有第一級毒品海洛因可賣給丁○○之
    後，乙○○竟與丙○○（丙○○本案所犯之販賣第一級毒品
    犯行，業經本案原審判刑確定；又乙○○本案所犯之轉讓第
    一級毒品給丙○○之犯行，亦經本案原審判刑及經乙○○於
    本院撤回此部分之上訴而確定）基於共同販賣第一級毒品海
    洛因以營利之犯意聯絡，二人並均有概括犯意，推由丙○○
    先在台中市○○路三角公園附近與丁○○會合，再請丁○○
    駕駛上開車輛又搭載丙○○駛往乙○○位於台中市○○○路
    七十七號六○三室附近之五權西路、向心南路口。車行期間
    ，蕭長福即自蘇家慧之皮包內拿取三千元交給丙○○，迨抵
    達台中市○○○路、向心南路口之後，丙○○即下車將上開
    三千元交給乙○○，並向乙○○取得第一級毒品海洛因一小
    包（重量不詳）之後，再上車販賣給丁○○與蕭長福施用。
    其後，丁○○與蕭長福二人又於同年月六日凌晨三、四時許
    ，再起施用毒品海洛因之念頭，丁○○乃復以原車，再以相
    同方式聯絡丙○○表示欲購買六千元之第一級毒品海洛因，
    丙○○乃再與乙○○沿承上開共同販賣第一級毒品海洛因以
    營利之概括犯意聯絡，再以相同之聯絡及分工方式，在同上
    地點會合之後，亦以上開方式，又在台中市○○○路、向心
    南路口附近，再以六千元之價格販賣第一級毒品海洛因一包
    （重量不詳）給丁○○、蕭長福施用。乙○○與丙○○先後
    二次販賣第一級毒品海洛因，共得款九千元。
二、嗣丁○○因上開涉嫌之強盜案件被警查獲，經丁○○向警方
    坦承其有施用毒品之犯行，並表示願意協助員警調查販賣毒
    品之人，經警授意，丁○○乃於九十四年三月三日十六時至
    十七時許之間，持員警行動電話0000000000號撥
    打丙○○之上開行動電話，再向丙○○佯稱要購買四千元之
    第一級毒品海洛因，並約定在台中市○○○路與向心南路口
    附近交易。適丙○○正在乙○○之上開向心南路住處，乙○○乃將第一級毒品海洛因一小包（毛重約○．三公克）裝入
    煙盒內，交予有上開犯意聯絡之丙○○，推由丙○○前往上
    開路口交易，乙○○並跟隨在後準備取款。但在同日下午五
    時三十五分許，當丙○○靠近丁○○欲從事毒品海洛因之交
    易時，埋伏員警即上前逮捕丙○○，丙○○與乙○○因而未
    能完成此次買賣第一級毒品海洛因之行為而未遂。惟乙○○
    在後見狀，即拔腿要跑離現場，但仍被警員於距離上開路口
    約五十公尺之處逮捕，警員並當場自丙○○手上扣得前揭以
    煙盒裝著的海洛因一包，經丙○○當場指認前揭煙盒內之海
    洛因一包，係乙○○要其交付販賣給丁○○之毒品。另並經
    警從丙○○身上查獲非供販賣之海洛因二包（毛重合計約為
    一．二公克，又以上三包海洛因經一併送請鑑定合計淨重○
    ．七七公克，空包裝袋○．八○公克）。
三、案經臺中市警察局第一分局移請臺灣臺中地方法院檢察署檢
    察官偵查起訴。
    理      由
一、本案上訴人即被告乙○○（以下簡稱為被告）雖坦承伊確有
    於九十四年三月三日下午五時三十五分許，在台中市○○○
    路與向心南路口附近被警查獲，但被告矢口否認伊有在上開
    時間，將第一級毒品海洛因交由共同被告丙○○販賣給丁○○及蕭長福施用之犯行，並辯稱：伊只曾轉讓海洛因給丙○○施用，經警於九十四年三月三日下午五時三十五分許在台
    中市○○○路與向心南路口附近自丙○○身上所查扣之菸盒
    內之海洛因一包，亦係丙○○在被警逮捕之前，以安非他命
    與伊互易之物，此後伊亦係因為要到便利商店購買香菸，才
    會外出，並非隨後收錢，至於九十四月二月五日晚上及同月
    六日凌晨，伊均未交付任何海洛因給丙○○販賣，0000
    000000號行動電話亦非伊所使用，丙○○應係為脫免
    己身之罪責，才拖伊下水，伊並無公訴人所指訴之販賣第一
    級毒品海洛因之犯行，應不為罪等語。被告之選任辯護人並
    以：被告遭警逮捕之地點附近，確有便利商店，當時丙○○
    亦已騎乘機車要離開，且被告與丙○○並非第一次認識，丙○○亦可出入被告之家中，而依據起訴事實，丙○○要與丁○○交易毒品之地點，亦與被告之住家很近，在此情形，謂
    被告會為區區幾千元，即冒被逮捕之風險，而在如此短近之
    距離，跟隨丙○○之後去收受交易毒品之金錢，此亦不合情
    理，故被告辯稱其所以外出，係要到附近的便利商店購買香
    菸，應該可信，至於丙○○在九十四月二月五日晚上及同月
    六日凌晨販賣海洛因給丁○○部分，丁○○已經證述其並不
    認識被告，雖然丙○○供稱被告有共同販賣海洛因給丁○○
    ，但丙○○已經罹患癌症重病，有為卸責而為不實供述之可
    能，其供詞與證詞並非可信，此部分檢察官起訴被告，僅屬
    合理懷疑，但是既沒有其他積極證據可資佐證，即應不得對
    被告論罪科刑等情詞，為被告辯護。
二、然查：本案證人丁○○於警訊時，除有供稱：其於九十四月
    二月初某日（應係五日）晚上大約八、九時許，與蕭長福在
    台中市○村路○段「丸久超市」樓頂停車場共同對被害人蘇
    家慧實施強盜行為，並強行駕駛車牌號碼為Ｂ５－０４３３
    號之自用小客車擄走被害人蘇家慧離開之後，在釋放被害人
    蘇家慧之前，有與蕭長福連續二次分別以三千元及六千元之
    代價，向丙○○購買毒品二次等語之外，證人丁○○並有供
    述其在被警逮捕之後，確有以警方所提供之0000000
    000號行動電話，撥打丙○○之0000－000000
    號行動電話，再向丙○○佯稱要購買四千元之第一級毒品海
    洛因，並約定在台中市○○○路與向心南路口附近交易，致
    依約前來之丙○○被警查獲之情（見偵卷四四至五一頁）。
    嗣在檢察官偵查中，證人丁○○亦再以證人之身分證述：「
    ．．．．．．最後一次向丙○○買是九十四年二月十七日，
    一樣約在他家，本次是我要向警察交待毒品來源，所以打電
    話約丙○○出來交易，約在五權西路及向心南路口，丙○○
    騎機車到該處尚未交易就被警察查獲，當時我沒看到乙○○
    」、「（二月五日當天），有跟丙○○買過二次毒品」、「
    （二月五日）我跟蕭長福綁了那個女生後，用南屯路的公共
    電話打給丙○○，之後就去大連路載丙○○，之後我在車上
    等，丙○○下車一陣子就拿毒品上車，．．．．．．買三千
    元」、「（第二次）是二月六日凌晨三時許，我們開著被害
    人車子在大雅路的公共電話打給丙○○」、「（電話中）我
    說這次我要調六千元的毒品，．．．．．．我到大連路時，
    在丙○○家附近就打公共電話給丙○○，第二次該次我們沒
    有到五權西路與向心南路，是我到丙○○家中，丙○○就拿
    毒品給我了」、「（二月五日）我跟蕭長福先綁了那個女生
    後，用南屯路的公共電話，打給丙○○，之後就去大連路載
    丙○○，載到五權西路與向心路口，．．．．．．丙○○下
    車一陣子後就拿毒品上車」、「．．．．．．第二次這次我
    們沒有到五權西路與向心南路，是我到丙○○家中，丙○○
    就拿毒品給我了」、「（問：前後供述何以不一致？）答：
    如警訊筆錄，筆錄是對的」、「（確實是如何交易），我記
    不清楚了」、「（問：買毒品時，錢都先給丙○○？）答：
    對，不論是跟丙○○拿毒品，或許載丙○○去拿毒品，都是
    錢先給丙○○，丙○○不讓我們接觸藥頭」、「（丙○○幫
    我調毒品），他錢要拿，毒品也要拿，我拿四千元，丙○○
    只拿二千元的海洛因給我，或是買來的毒品，他先拿一點起
    來自己用，因為我沒有毒品來源」等語（偵卷一○三至一○
    四頁，二○○至二○二頁）；其後，證人丁○○並在原審法
    院院審理時，以證人之身分證稱：「（我之前在警訊偵查中
    所述）實在」、「（我）有（吸食毒品」、「（施用）海洛
    因、安非他命」、「認識丙○○，乙○○是抓到以後才見過
    面」、「（丙○○）大約九十三年七月份認識的」、「因施
    用毒品認識的，我朋友和他拿藥，認識的」、「（施用毒品
    來源）有和丙○○拿，也有和別人拿」、「不知道（丙○○
    的毒品從何而來）」、「（我向丙○○他拿毒品之種類）海
    洛因」、「（九十四年二月五日晚上八、九點）有（打電話
    向丙○○買毒品）」、「用公共電話打手機給他」、「（交
    易過程）我和蕭長福開車到她住處樓下去載他，就一起到五
    權西路那邊，然後到那邊後，他就下車，然後沒多久，他就
    將毒品拿給我們，我們錢是先就給他了」、「（第一次）是
    （買了三千元）」、「（二月六日凌晨三點），是（有打電
    話要向丙○○買毒品）」、「（這次交易的方式是和前次）
    一樣，也是到五權西路那邊去，這次買六千元」、「（在九
    十四年三月三日被警查獲時，）是（要向丙○○買毒品）」
    、「因為警察要我把強盜案件交代清楚，因為被害人有說有
    壹個女的，我希望把強盜案件交代清楚，我說我有辦法聯絡
    到那個女的」、「因為之前有向他買過毒品，（所以要以買
    賣毒品的方式要他出來）」、「我（和丙○○買毒品的方式
    ）先打電話過去，和他聯絡說要買多少」、「（電話號碼為
    ）0000000000」等情。依據證人丁○○之上開警
    、偵訊、及原審法院供詞，其已明確證述有在九十四月二月
    五日晚上及同月六日凌晨之上開時間，先後二次與蕭長福共
    同向丙○○依序購買三千元、及六千元之第一級毒品海洛因
    ，及在九十四年三月三日十六時至十七時許之間，又持員警
    行動電話0000000000號撥打丙○○之行動電話，
    再向丙○○佯稱要購買四千元之第一級毒品海洛因，並約定
    在台中市○○○路與向心南路口附近交易，致隨後依約前來
    之丙○○被警查獲等情。雖證人丁○○在警訊中，曾經證稱
    九十四月二月五日晚上其等向丙○○購買並取得毒品之地點
    係在台中市○○路三角公園附近，後在偵訊中，又曾改證九
    十四月二月五日晚上向丙○○購買並取得毒品之地點係在台
    中市○○○路與向心南路口，同月六日凌晨向丙○○購買並
    取得毒品之地點則在丙○○住家（即台中市○○路三角公園
    附近），但在原審法院審理時，證人丁○○已明確證述上開
    二次向丙○○購買並取得毒品之地點，均在台中市○○○路
    附近。
三、次查，本案共同被告丙○○在上開時、地遭警逮捕之後，已
    於九十四年三月四日在警局應訊時，供述：「（九十四年三
    月三日下午十七時三十五分許，在台中市南屯區○○○路與
    五權西路口）當場查獲我手上持有以香煙盒裝著的毒品海洛
    因一小包（毛重○．三公克），另在我身上錢包內查獲注射
    針筒三支、藥鏟一支、毒品海洛因二小包（毛重共一．二公
    克）、安非他命一小包（毛重○．二公克），並同時在現場
    查獲另犯乙○○」、「我當時幫另犯乙○○運送毒品海洛因
    一小包（毛重○．三公克）至台中市南屯區○○○路與向心
    南路，要交給綽號【龍吉】（即丁○○）男子」等語（見偵
    卷三七至四一頁）；嗣在檢察官偵訊時，本案共同被告丙○○亦有供稱：「（0000－000000號電話）乙○○
    （的）」、「（這支電話他用）很久了，從今年二月底開始
    用」、「到被捉那天還有在用」、「對（0000－000
    000也是乙○○的），這支用比較久，平常二支都有打過
    」、「（九十四年二月五日）丁○○晚上九時許來大連路載
    我，我們一起去五權西路與向心南路口，我去之前就在八時
    許從家中先以電話0000－000000連絡乙○○，．
    ．．．．．我與丁○○就到五權西路去找乙○○，第一次買
    三千元」、「（二月五日第二次時）也是載到五權西路口去
    拿毒品，約是凌晨二、三時許，丁○○打電話給我，說他要
    再拿毒品，我凌晨二時許，打電話0000－000000
    給乙○○，許說好，叫我過去拿，丁○○就來載我，我們一
    同過去拿，買六千元，我出二千元，丁○○出四千元，也是
    買海洛因」、「（有何好處？）偶爾，除了我身體不舒服他
    會分一點給我」等情（偵卷一七○至一七三頁）。其後，本
    案共同被告丙○○在原審法院審理時，以證人身分接受交互
    詰問，其再證述：「（我認識乙○○）差不多九十三年夏天
    ，月份不清楚」、「因我有吸毒而認識（乙○○）」、「（
    我知道乙○○吸用毒品）第一、二級毒品都有」、「（我吸
    用）第一級毒品海洛因」、「偶爾（施用安非他命）」、「
    （我被警察逮捕當天）有（進入乙○○的住所），就是從那
    裡出來的」、「因為我身體疼痛，就打電話給乙○○，我問
    他可否拿一些毒品給我用，他說好，我就過去了」、「（當
    時乙○○）有（給我毒品），他只給我我要用的量，當場在
    那邊用，當場就用完了，我有帶安非他命去和他交換」、「
    （我帶安非他命）○．一公克」、「就那些，當時全部交給
    乙○○」、「當時在乙○○的家裡，剛好丁○○打電話給我
    ，說他交保出來，他需要毒品，他有說要用四千元買毒品，
    但是我當時沒有毒品，我就問乙○○，有人要買毒品，問他
    是否要出面賣給他，他說這種事情不方便出面，要我幫他拿
    下去」、「（當時我幫乙○○拿多少毒品）實際上的重量，
    我不知道，包數也不清楚，他是放在香菸盒裡面」、「當時
    是我一個人到現場，乙○○隨後跟我來，後來我在約定的地
    方，警察就來抓我了」、「（警察）有（在我手上扣到毒品
    ），確實多重我不清楚，我沒有翻開盒子去看，毒品放在香
    菸盒裡面」、「（當天）沒有（收到錢）」、「我們當場被
    抓，警察直接問我說，東西如何而來，我就說是乙○○他給
    我的，當時兩個人都已經在警察的面前了，乙○○不承認東
    西是他拿給我的」、「（丁○○在二月五日、三月三日所購
    買毒品）是（都是我向乙○○買的）」、「（我）是（用0
    000000000和乙○○聯繫）」、「有這支，但是還
    有另一支，但是號碼忘了」、「（在二月五日、六日，三月
    三日都是打這支嗎？）兩支都有」、「（九十四年二月五日
    第一次晚上八、九點時），我和丁○○是一起去找乙○○的
    」、「當天丁○○先來找我，因為我身上沒有毒品，我們二
    人一起找乙○○」、「他打電話給我要幫他買毒品，他去我
    家住處樓下接我，大連路的三角公園找我」、「（去找乙○○之前），有（和他聯絡），我跟他說，我要和朋友過去，
    他問我幾個人，我說兩個，我有說要買毒品的價錢和數量」
    、「（毒品的價錢）三千元，數量不是我決定的」、「是（
    當天先和他說好，再過去的）」、「（後來在）台中市○○○路與向心南路口和乙○○（見面）」、「我下車，乙○○
    就在路口將毒品給我，我就馬上給他錢，他離開後，我在將
    毒品交給丁○○」、「（隔天二月六日凌晨三點多左右），
    是（丁○○說要毒品）」、「（這次買）六千元」、「（交
    易方式）和第一次相同，也是到我住處接我再到那個地方」
    、「（我幫乙○○拿毒品給丁○○）沒有（代價或是報酬）
    ，但是因為常常向他拿毒品，沒有給他錢，所以才幫他作這
    件事情」、「（我自己本身）沒有（賣毒品給丁○○）」、
    「（九十三年十二月下旬）有（無償提供）」、「（九十三
    年十二月下旬）是（到我住處給我的），他開車過來，到我
    住處大連路那邊」、「（數量）如果是沒給錢的，就是○．
    一或○．二公克，介於這之間」、「（三月三日時，我在乙○○家中），他身上剛好有，我之前有先打電話給他，我才
    過去的」、「我跟他說以後，他就將毒品放入香煙盒中拿給
    我」、「我們二人一起坐電梯下來，因為我騎機車，他叫我
    騎機車先過去，他走路隨後就到」、「（他到現場）因為他
    要收錢，我要順便回家，我就不會再拿上去了」、「（二月
    六日交付的方式）是（相同）」、「（之前二月五日、六日
    ）其實他（指丁○○）都有看到（乙○○），．．．．．．
    只是他沒有說，因為都是丁○○載我去的」、「乙○○有告
    訴我說，他不要太複雜，但是也不要認識丁○○，（所以錢
    、毒品要透過我交給他們），基本上他們有見過面，打過招
    呼，他要我將錢拿給他」等語。依據本案共同被告丙○○之
    上開供述與證詞，除就丁○○於九十四年二月六日凌晨三、
    四時許透過其購買之海洛因係六千元，而非其與丁○○各出
    資二千元、四千元購買乙情，業據丁○○證述如前所述，且
    經丙○○亦於原審法院為此證述，故可採認此項事實之外，
    本案共同被告丙○○均供證：丁○○於九十四月二月五日晚
    上及同月六日凌晨之上開時間，先後二次依序以三千元、及
    六千元所購得之第一級毒品海洛因，及在九十四年三月三日
    上開時間欲以四千元購買之第一級毒品海洛因，其毒品海洛
    因之來源均為被告，因販賣上開海洛因所收取之三千元、及
    六千元亦均已交付被告。
四、末查，本案被告雖以前開情詞，辯稱本案共同被告丙○○有
    為脫免本身罪責，而為不實供述與證述之情事。惟查：
（一）經檢察官依據丙○○所供述被告使用之行動電話號碼，向
      台灣大哥大股份有限公司函調使用資料及雙向通聯紀錄，
      顯示丙○○所使用之0000000000號電話，確實
      於九十四年二月五日二十時四十八分許起至二十一時四十
      二分許止，及自九十四年二月六日凌晨三時十七分許起至
      三時四十分許止，有多次撥入0000000000號電
      話之通話記錄；另外，丙○○所使用之00000000
      00號於九十四年三月三日十三時五十二分三十一秒起至
      十四時三十八分五十六秒止，亦有多次撥入000000
      0000號電話之通話記錄，且該三日之基地台位址均在
      台中市○○區○○路二段三十之二十號十三樓頂樓，該位
      址即在乙○○前揭住處之受話地點附近，上開各情有台灣
      大哥大股份有限公司使用資料及雙向通聯紀錄在卷可稽（
      見偵卷第一七六至一九七頁），上開電話通聯情形核與證
      人丁○○、及共同被告丙○○所述上開交易毒品之時間、
      地點相符，足徵證人丁○○、丙○○就此部分之證述，堪
      以採信。被告辯稱其九十四年二月五、六日未販賣毒品予
      任何人，該支0000000000號行動電話非其所使
      用等語，核與事證不符，不足採信。
（二）又查獲本案警員劉福利已在原審法院審理期日，以證人之
      身分證述：「當天我們在調查強盜案件，被害人有指示有
      兩男一女進行強盜行為，我們查出劉姓嫌犯因案在押，我
      們借提出來，要找出嫌疑犯，兩男一女一個叫做蕭長福，
      一個小清女子，我們請丁○○找出來，因為丁○○當時有
      施用毒品，他說是向小清女子購買，我用0000000
      000聯絡小清女子，相約在台中市○○○路與向心南路
      口進行交易，到場等候時，發現小清女子在場，我們就進
      行攔查，發現小清女子身上有毒品，突然發現在小清女子
      後面有一位男子拔腿就跑，追了大約五十公尺就追到，小
      清說他的毒品是由我們抓到的男子交給他的」、「（小清
      是）丙○○」、「（小清指認男子是）乙○○」、「（我
      曾經有製作一份職務報告，內容）實在，是我寫的」、「
      （當天丁○○用我的手機打電話），由丁○○和丙○○直
      接聯絡的」、「（當天有警員在丁○○的旁邊），就是我
      」、「（內容）就是丁○○要向他購買毒品，相約在哪裡
      等，就直接約在台中市○○○路與向心南路口」、「（我
      們逮捕丙○○的位置，是）在７─１１超商前面」、「（
      超商是）在五權西路和向心南路的十字路口」、「（我們
      看到跑腿就跑的男子所站位置）剛好走到斑馬線中央，就
      是跨越五權西路在向心南路的路上，從他們家出來找到超
      商的方向，他是往回跑」、「（當時有）三個警察去抓他
      」、「（逮捕的地點）在超商的對面的路口，距離路口約
      五十公尺」、「我們查獲時，他就跑，我們依照警察直覺
      ，就追」、「在車上，丙○○說毒品是他交付的」、「（
      我看到乙○○時），他走到馬路的中央，他離丙○○約半
      個路口」、「（他們有無一起來），我們沒有注意到，剛
      開始只是要查獲小清女子，只是剛好要查緝他時，他走到
      一半，就跑」、「（他）往回跑」等語。經核警員劉福利
      之上開證詞，亦與本案共同被告丙○○所證述之情節相符
      。查本案被告於警訊即坦承曾經無償提供海洛因供丙○○
      注射施用，且曾以海洛因向丙○○交換安非他命施用，在
      此情形，已難認丙○○會有挾怨誣攀被告之情形。而丙○○在本案到案之後，雖經檢察官聲請羈押，但原審法院已
      依據丙○○所提出之罹患乳癌之「私立中山醫學院附設孫
      中山先生紀念醫院」所出具之診斷證明書，認予以羈押恐
      有危害生命之虞，而駁回檢察官羈押丙○○之聲請，僅限
      制其住居，此有原審法院聲請羈押卷宗可稽。丙○○上開
      病情，亦係監獄行刑法第十一條第一項第一款應拒絕收監
      之法定事由（丙○○之本案犯行雖經原審判決確定，亦迄
      未入監執行），謂丙○○因為自己罹患重病，即會為卸已
      罪責而不實供證被告觸犯販賣第一級毒品之重罪，亦不合
      情理。被告執此為辯，亦非可信。
（三）此外，復有經警當場自丙○○手上扣得以菸盒所裝之海洛
      因一包（毛重約○．三公克）扣案可稽，而該包海洛因與
      丙○○身上錢包被警同時查獲供其施用之二包海洛因（合
      計毛重約一．二公克），經警一併送請法務部調查局鑑定
      結果，已確認上開送驗白粉三包均含有第一級第六項毒品
      海洛因成分，合計淨重○．七七公克（空包裝袋○．八○
      公克），此情亦有該局九十四年六月十五日調科壹字第一
      二○○一五九四二號鑑定通知書在卷可憑（見原審卷宗第
      七二頁），足證丙○○之上開供述與證詞確實有據。被告
      否認犯罪，尚無可採。
五、查第一級毒品海洛因物稀價昂，且為政府懸為禁令，嚴加取
    締之違禁物，如無買賣利差可圖，衡情被告應無甘冒被判處
    重刑之風險，平白從事海洛因之買賣。是其販入之價格雖屬
    不知，但應較其出售之價格為低。再參以販賣毒品海洛因非
    可公然為之，亦無公定價格，容易分裝並增減份量，而每次
    買賣之價量，可能隨時依雙方關係深淺、資力、需求量及對
    行情之認知、來源是否充裕、查緝是否嚴緊、購買者被查獲
    時供述購買對象之可能風險之評估等，而異其標準，非可一
    概論之，從而販賣之利得，除被告坦承犯行或價量俱臻明確
    外，委難察得其交易實情，然販賣者從價差或量差中牟利之
    方式雖異，惟其販賣行為在意圖營利則屬同一，則被告有從
    中賺取買賣價差牟利之意圖及事實，應屬合理認定。另就本
    案共同被告丙○○方面，其於前二次即九十四年二月五、六
    日因證人丁○○撥打電話前來，即親自帶領丁○○、蕭長福
    前往被告住處附近，拿取蕭長福所交付的錢後下車，復向被
    告拿取海洛因之後，再交給丁○○，供其等二人施用；另同
    年三月三日該次，除未與丁○○一同前往之外，其餘情節亦
    與前述二次大致相同。如共同被告丙○○僅因念及朋友所需
    ，即單純幫證人丁○○、蕭長福調貨，當不致會在夜晚及凌
    晨，當證人丁○○一撥打電話，即與之同往，且每次都是由
    丙○○負責收錢及交付海洛因。而依據丁○○於偵、審中之
    上開證詞，亦明顯證述丙○○係販賣海洛因，而非幫其購買
    。則本案共同被告丙○○係與被告基於共同意圖營利之犯意
    聯絡，而為上開販賣第一級毒品海洛因之犯行甚明。再者，
    司法警察（官）對於自始即有犯罪故意之行為人，因達成犯
    罪調查目的之必要，佈設機會，與之對合，藉以蒐集證據，
    且不違背法定程序者，自為法之所許；此與對於原無犯罪故
    意之人，而以引誘、教唆等違法手段，設局誘陷，引發其犯
    意，致蹈陷犯罪者，因有害於公平正義，亦顯然違反人權之
    保障，其因此所取得之證據並無容許性之情形不同（最高法
    院九十三年度台上字第一七○四號判決參照）。本案共同被
    告丙○○前既曾與被告共同販賣第一級海洛因給證人丁○○
    ，已如前述，則警方查獲丁○○強盜案並查悉其施用毒品，
    而由丁○○供出其毒品來源之後，再由丁○○配合警方辦案
    ，以員警電話與共同被告丙○○約定購買海洛因，則本案共
    同被告丙○○與被告既自始即有販賣海洛因之故意，警方僅
    因達成犯罪調查目的之必要，由丁○○出面向共同被告丙○○購買海洛因，藉以蒐集證據，復無其他違反法定程序之情
    形，自與陷害教唆之情形不同，要難據此憑為被告有利之認
    定。綜上所述，本案被告與共同被告丙○○二人共同意圖營
    利販賣第一級毒品海洛因之犯行，事證已甚明確，被告所辯
    顯係卸責之詞，不足採信，被告此部分犯行堪以認定。
六、核被告上開所為，係犯毒品危害防制條例第四條第一項之販
    賣第一級毒品既遂罪（即九十四年二月五、六日該二次）暨
    同條例第六項、第一項販賣第一級毒品未遂罪（即九十四年
    三月三日該次）。至於被告販賣第一級毒品海洛因之前，持
    有海洛因之低度行為，已被販賣第一級毒品海洛因之高度行
    為所吸收，不另論罪。又被告先後三次販賣第一級毒品海洛
    因既遂、未遂之犯行，  其犯罪時間緊接，犯罪構成要件相
    同，顯係基於概括之犯意反覆而為，應依刑法第五十六條連
    續犯之規定論以一罪，惟因販賣第一級毒品罪之法定本刑為
    死刑或無期徒刑，依法不得加重其刑。又就上開犯行之實施
    ，被告與丙○○之間有犯意聯絡，行為分擔，為共同正犯。
    再，本案被告與丙○○雖連續販賣第一級毒品海洛因，其行
    為戕害國民健康、助長施用毒品惡習，然衡諸本案經查獲被
    告等販賣第一級毒品海洛因之對象僅丁○○、蕭長福，次數
    亦僅三次，就其犯罪情節觀之，尚非重大，且被告販賣第一
    級毒品海洛因部分，僅係零星之小額交易，倘科以法定本刑
    死刑、無期徒刑，誠為情輕法重，猶嫌過苛，本院衡其等二
    人犯罪情狀，認倘對其等二人連續販賣海洛因之犯行科以法
    定最輕刑之無期徒刑，猶嫌過重，衡情尚有可憫恕之處，爰
    均依刑法第五十九條規定，減輕其刑。又本案扣案海洛因其
    中一包（毛重零點三公克），可確定為本案被告販賣第一級
    毒品海洛因被查獲供販賣之毒品，依據毒品危害防制條例第
    十八條第一項前段規定，應併予宣告沒收銷燬之。而被告因
    販賣第一級毒品所得之財物九千元（即三千元加六千元），
    亦應依同條例第十九條第一項之規定，併予宣告沒收之，如
    全部或一部不能沒收時，以其財產抵償之。至其餘扣案之海
    洛因二包（毛重共一．二公克），是否確係被告交付給丙○○之海洛因並無法確定，亦有丙○○經由其他管道取得之可
    能。此部分既無確切之證據足以證明係被告以販賣營利為目
    的，將之販入，即無證據證明與本案有關，尚無從於被告論
    罪科刑項下，予以宣告沒收（惟違禁物不問屬於犯人與否，
    沒收之，刑法第三十八條第二項定有明文，基於主刑與從刑
    不可分原則，法院為有罪之科刑或免刑判決時，對於案內之
    違禁物，不問檢察官有無聲請，即應於判決內併予宣告沒收
    ；至於與本案犯罪無直接關涉之違禁物，苟起訴書已敘明應
    依法沒收，應認檢察官已有依刑法第四十條但書之規定，聲
    請單獨宣告沒收，即應依刑法第三十八條第一項第一款及第
    四十條但書之規定，為單獨宣告沒收之裁定，否則即有刑事
    訴訟法第三百七十九條第十二款已受請求之事項未予判決之
    違背法令【最高法院九十二年度台上字第二六○八、六四三
    七號判決意旨參照】，本案檢察官起訴書已載明就扣案之第
    一級毒品海洛因三包，請依毒品危害防制條例第十八條第一
    項前後予以宣告沒收銷燬等語，依前揭說明，應認檢察官對
    扣案之另二包毒品海洛因亦均已有沒收之聲請，而前揭扣案
    毒品海洛因，確含第一級毒品海洛因成分已如前述，是此部
    分毒品雖與本案被告販賣第一級毒品罪無直接關係，惟起訴
    書既已聲請沒收，原審法院已另依刑法第四十條但書、刑法
    第三十八條第一項第一款之規定，另於前揭主刑外，單獨予
    以宣告沒收銷燬，並已確定）。又本案共同被告丙○○業經
    原審法院以證人身分實施交互詰問，被告再請求本院傳喚對
    質，本院認無必要，併此敘明。
七、原審判決以被告之上開販賣第一級毒品犯行已堪認定，乃審
    酌被告之素行，其販賣第一級毒品之行為對國民健康所生危
    害程度、及犯罪後之態度等一切犯罪情狀，並依據刑事訴訟
    法第二百九十九條第一項前段、毒品危害防制條例第四條第
    一項、第十八條第一項前段、第十九條第一項，刑法第十一
    條、第二十八條、第五十六條、第五十九條等規定，判處被
    告有期徒刑十年，且將扣案之第一級毒品海洛因壹包（毛重
    約○．三公克）依法宣告沒收銷燬之，另將被告因販賣第一
    級毒品所得之新台幣九千元宣告沒收之，如全部或一部不能
    沒收時，以其財產抵償之，並說明其他未經宣告沒收之扣押
    物不為宣告沒收之理由，其認事用法及量刑均無不合。被告
    以上開情詞否認此部分之犯罪，其上訴核無理由，應予駁回
    。
八、據上論斷，應依刑事訴訟法第三百六十八條，判決如主文。
本案經檢察官甲○○到庭執行職務。
中    華    民    國    95    年    1     月    18    日
              刑事第三庭  審判長法  官  王  增  瑜
                                法  官  胡  忠  文
                                法  官  廖  柏  基
上列正本證明與原本無異。
如不服本判決應於收受送達後十日內向本院提出上訴書狀，其未
敘述上訴之理由者並得於提起上訴後十日內向本院補提理由書（
均須按他造當事人之人數附繕本）。
                                書記官  詹  錫  朋
中    華    民    國    95    年    1     月    18    日
附錄條文：
毒品危害防制條例第四條第一項：
製造、運輸、販賣第一級毒品者，處死刑或無期徒刑；處無期徒
刑者，得併科新臺幣一千萬元以下罰金。
                                                      Ｒ


司法院資訊處製作；財團法人民間司法改革基金會備份。
